臺灣臺中地方法院簡易民事判決
110年度中簡字第332號
原      告  張玉華  
訴訟代理人  吳亞澂律師
被      告  吳東翰  
訴訟代理人  周復興律師
複代理人    聶嘉嘉律師
上列當事人間請求損害賠償事件，本院於民國110年11月30日言
詞辯論終結，判決如下：           
    主      文
被告應給付原告新臺幣590,378元，及自民國110年2月5日起至清
償日止，按週年利率百分之5計算之利息。
原告其餘之訴駁回。
訴訟費用由被告負擔百分之20，餘由原告負擔。
本判決原告勝訴部分得假執行。但被告如以新臺幣590,378元為
原告預供擔保後，得免為假執行。
    事實及理由
壹、程序事項
　　按訴狀送達後，原告不得將原訴變更或追加他訴，但擴張或
    減縮應受判決事項之聲明者，不在此限，民事訴訟法第255
    條第1項第3款定有明文。本件原告原聲明：被告應給付原告
    新臺幣（下同）2,464,595元，及自起訴狀繕本送達翌日起
    至清償日止，按週年利率百分之5計算之利息（見本院卷第1
    3頁）。嗣於民國110年11月30日本院言詞辯論期日當庭將聲
    明變更為：被告應給付原告2,449,245元，及自起訴狀繕本
    送達翌日起至清償日止，按週年利率百分之5計算之利息（
    見本院卷第247頁），核屬減縮應受判決事項之聲明，要無
    不合，應予准許。
貳、實體事項　　　
一、原告主張：被告於108年2月2日5時1分許，騎乘車牌號碼000
    -000號普通重型機車（下稱肇事機車），沿臺中市北區文昌
    東一街由南往北方向行駛至文昌東一街與臺中市北區天津路
    交岔路口時，文昌東一街之號誌為閃光紅燈，被告本應注意
    遵守閃光紅燈而應減速接近，先停止於交岔路口前，讓幹道
    車優先通行後認為安全時，方得續行，而依當時情況並無不
    能注意之情事，竟疏未注意，貿然通過路口，適伊騎乘車牌
    號碼000-000號普通重型機車（下稱系爭機車），沿上開天
    津路由東往西方向行駛至上開交岔路口，亦疏未注意汽車行
    駛至閃光黃燈號誌交岔路口，應減速慢行，而貿然通過路口
    ，兩車因而發生碰撞（下稱本件事故），致伊人車倒地，受
    有左膝脛骨平台粉碎性骨折之傷害。被告因過失不法侵害原
    告之身體健康權，原告自得依侵權行為之法律關係，請求被
    告賠償如下之損害：㈠醫療費用225,245元、㈡薪資損失576,0
    00元、㈢看護費用648,000元、㈣精神慰撫金100萬元，共計2,
    449,245元，並聲明：被告應給付原告2,449,245元，及自起
    訴狀繕本送達翌日起至清償日止，按週年利率百分之5計算
    之利息。
二、被告則以：對原告主張之侵權行為事實及被告就本件事故應
    負主要過失責任並不爭執。然原告請求入住雙人病房而增加
    105,000元之支出，非屬必要費用；原告年逾55歲，身體健
    康狀態已進入老年，已無或較無勞動能力，況原告又未提出
    從事雞蛋糕攤販有收入之證明，自難認其受有不能工作之損
    失；另原告請求之精神慰撫金亦屬過高；本件事故原告亦有
    行經閃光黃燈號誌交岔路口，未減速接近之與有過失，故應
    減輕被告百分之40之賠償責任；原告請求之金額應扣除強制
    汽車責任險理賠金等語資為抗辯，並聲明：㈠原告之訴駁回
    。㈡願供擔保請准宣告免為假執行。
三、得心證之理由　
　㈠原告主張被告於上揭時、地騎乘肇事機車，本應注意遵守閃
    光紅燈而應減速接近，先停止於交岔路口前，讓幹道車優先
    通行後認為安全時，方得續行，而依當時情況並無不能注意
    之情事，竟疏未注意貿然進入上開交岔路口，而與原告騎乘
    之系爭機車發生碰撞，致原告受有前述傷害等事實，業據提
    出與其所述相符之臺中市政府警察局道路交通事故初步分析
    研判表、中國醫藥大學附設醫院診斷證明書、住院醫療收據
    、本院109年度交易字第444號刑事判決書為證（見本院卷第
    23-38頁），復為被告所不爭執；被告所涉過失傷害犯行，
    業經本院以109年度交易字第444號刑事判決，判處拘役50日
    在案，並經本院依職權調取上開刑事卷宗核閱屬實，堪信原
    告上開主張為真實。故本件被告因前揭過失行為而發生本件
    事故，致原告身體受有傷害，且被告前揭過失行為與原告受
    傷結果間有相當因果關係等情，應堪認定。
  ㈡按因故意或過失，不法侵害他人之權利者，負損害賠償責任
    ；不法侵害他人之身體或健康者，對於被害人因此喪失或減
    少勞動能力或增加生活上之需要時，應負損害賠償責任；不
    法侵害他人之身體、健康、名譽、自由、信用、隱私、貞操
    ，或不法侵害其他人格法益而情節重大者，被害人雖非財產
    上之損害，亦得請求賠償相當之金額，民法第184條第1項前
    段、第193條第1項、第195條第1項前段定有明文。本件原告
    因被告上開過失侵權行為而受有損害，依前揭規定，原告自
    得請求被告賠償其所受損害。茲就原告得請求之金額，分述
    如下：
　⒈醫療費用部分　　
　  原告主張其因本件事故受傷，而支出醫療費用225,245元（
    計算式：195,284＋29,961＝225,245）等情，業據其提出中國
    醫藥大學附設醫院住院醫療收據為證（見本院卷第29-31頁
    ），惟被告除抗辯原告入住雙人病房所增加之105,000元非
    屬必要費用，應予扣除外，其餘費用則不予爭執。經查：
　①本件原告因上開傷勢住院治療期間入住雙人病房，係其自行
    勾選雙人病房，而非當時無其他等級之一般病房可供選擇等
    情，有中國醫藥大學附設醫院110年7月20日院醫事字第1100
    010044號、110年10月20日院醫事字第1100014599號函附卷
    可稽（見本院卷第193頁、第229-233頁），衡酌一般健保給
    付之病房，已足供醫療行為所必須之配置，原告並未舉證證
    明升等雙人病房為治療其傷勢所必要，自難認其因升等雙人
    病房所增加之支出，為醫療之必要費用，是其請求之醫療費
    用，自應扣除上開入住雙人病房之金額，始屬合理。
　②原告因本件傷勢住院期間為108年2月2日至同年月16日（共14
    日）及109年12月28日至110年1月4日(共7日)，共計21日等
    節，有前揭中國醫藥大學附設醫院住院醫療收據附卷足佐（
    見本院卷第29-31頁），而原告入住雙人病房每日病房費用
    為2,500元等節，亦有中國醫藥大學附設醫院住院通知書在
    卷可參（見本院卷第231-233頁），可見原告因入住雙人病
    房因而增加之支出應為52,500元【計算式：2,500×（14＋7）
    ＝52,500】，是被告抗辯原告入住雙人病房之醫療費用為105
    ,000元云云，容有誤會。
　③原告關於上開醫療費用（除雙人病房增加之52,500元部分外
    ）之支出，依其明細觀之，核屬治療其所受傷害之必要花費
    ，故上開費用均係因侵權行為所生財產上之損害，原告此部
    分之請求，應屬正當。從而，原告請求被告賠償醫療費用17
    2,745元（計算式：225,245－52,500＝172,745元），核屬有
    據，逾此範圍之請求，尚非正當。
　⒉薪資損失部分　　
　　原告雖主張其因本件事故受傷須休養2年，致其無法繼續從
    事雞蛋糕小吃攤販工作，以基本工資每月24,000元計算，共
    計受有不能工作之損失576,000元云云（計算式：24,000×12
    ×2＝576,000）。惟原告迄未提出其在本件事故發生時，以販
    賣雞蛋糕為業之證明，又雖其於上開休養期間之勞保投保單
    位為麒騰企業股份有限公司乙節，有勞保資料在卷足考（見
    本院卷第209頁），惟原告亦自承並未在麒騰企業股份有限
    公司任職，顯見原告於本件事故發生前是否確有工作收入，
    已非無疑。至原告雖聲請本院函調其繳納房屋貸款及國民年
    金之紀錄，以佐證原告於事故發生前確係有工作收入，始能
    支付上開費用云云。然縱原告所述其確有按時繳納上開房屋
    貸款及國民年金費用等情屬實，惟個人收入來源多端，尚難
    以原告按時繳納上開費用遽認原告確有每月24,000元之薪資
    收入，自難據為有利於原告之認定，實無函調上開資料之必
    要。是原告主張因本件事故受有薪資損失576,000元，應無
    可採。
　⒊看護費用部分　
　　原告主張其因本件事故受傷，自108年2月2日手術後須專人
    全日照護9個月，看護費用以每日2,400元計算，共計請求64
    8,000元等情，為被告所不爭執，且原告因上開傷勢於108年
    2月2日經由急診住院施行骨折復位外固定手術，同年月12日
    接受移除外固定器開放復位鋼釘鋼板內固定手術，及於同年
    月16日出院，術後建議使用拐杖或助行器助行，長腿石膏副
    木保護，人工皮敷料換藥以利生活品質，術後須專人全日照
    顧，期間為9個月乙情，亦有中國醫藥大學附設醫院108年4
    月20日診斷證明書及110年2月24日院醫事字第1100001969號
    函附卷可查（見本院卷第27頁、第51頁），堪認原告所受傷
    勢，確須專人照護9個月，是原告主張因本件事故受有648,0
    00元看護費用之損失，自為可採。
  ⒋精神慰撫金部分　　
　  按慰撫金之賠償須以人格權遭遇侵害，使精神上受有痛苦為
    必要，其核給之標準固與財產上損害之計算不同，然非不可
    斟酌雙方身份資力與加害程度，及其他各種情形核定相當之
    數額。查原告因本件事故受有前揭傷害，業如前述，足見其
    肉體、精神均蒙受痛苦，故原告請求被告賠償非財產上損害
    ，應屬有據。又本件原告為國小肄業，名下有不動產；被告
    則為大學畢業，之前從事業務工作，月薪20,000元至30,000
    元，目前待業中，名下有不動產，業據兩造陳明在卷（見本
    院卷第217頁），並有兩造之稅務電子閘門財產調件明細表
    附卷可稽（見本院證物袋）。茲審酌前述兩造之教育程度、
    身分地位、經濟狀況、被告不法行為態樣、原告因本件事故
    受傷須專人全日照護9個月，且術後仍須仰賴拐杖助行，生
    活上自有諸多不便等一切情狀，認原告請求被告賠償精神慰
    撫金，應以250,000元為適當。原告逾此範圍之請求，難認
    有據。
  ⒌綜上，原告所受損害為醫療費用172,745元、看護費用648,00
    0元、精神慰撫金250,000元，共計1,070,745元（計算式：1
    72,745＋648,000＋250,000＝1,070,745元）。
  ㈢再按損害之發生或擴大，被害人與有過失者，法院得減輕賠
    償金額，或免除之，民法第217條第1項定有明文。復按汽車
    行駛至交岔路口，其行進、轉彎，應遵守燈光號誌；閃光黃
    燈表示「警告」，車輛應減速接近，注意安全，小心通過，
    道路交通安全規則第102條第1項第1款、道路交通標誌標線
    號誌設置規則第211條第1項第1款分別定有明文。本件被告
    騎乘肇事車輛行經設有閃光紅燈號誌交岔路口，支線道車未
    暫停讓幹線道車通行為肇事主因；原告騎乘系爭機車行經設
    有閃光黃燈號誌交岔路口，未減速接近，注意安全小心通過
    為肇事次因，有臺中市車輛行車事故鑑定委員會鑑定意見書
    在卷可參（見本院卷第197-198頁)，而兩造就上開鑑定結果
    均不爭執，僅原告主張被告就本件事故發生應負百分之80之
    過失責任，被告則抗辯其應負百分之60之過失責任。本院審
    酌道路交通事故現場圖兩車之相對位置及損害情形、兩造對
    上開事故之原因力及過失程度，認原告應負百分之30之過失
    責任，被告應負百分之70之過失責任，故依此比例減輕被告
    賠償金額百分之30後，被告應賠償之金額為749,522元（計
    算式：1,070,745元×70％=749,522元，元以下四捨五入）。
  ㈣又按保險人依強制汽車責任保險法規定所為之保險給付，視
    為被保險人損害賠償金額之一部分；被保險人受賠償請求時
    ，得扣除之，強制汽車責任保險法第32條定有明文。查原告
    因本件事故受傷，已領取強制汽車責任保險理賠金159,144
    元乙節（計算式：96,783＋32,230＋30,131＝159,144），為兩
    造所不爭執，並有旺旺友聯產物保險股份有限公司110年4月
    28日旺總車賠字第0806號函在卷可考（見本院卷第179-187
    頁），而堪認定。揆諸上開規定，該等保險給付自為損害賠
    償金額之一部分，故原告請求之金額實應扣除已領取之保險
    理賠金。準此，原告得請求被告賠償之金額應為590,378元
    （計算式：749,522－159,144=590,378元）。
  ㈤末按給付無確定期限者，債務人於債權人得請求給付時，經
    其催告而未為給付，自受催告時起，負遲延責任。其經債權
    人起訴而送達訴狀，或依督促程序送達支付命令，或為其他
    相類之行為者，與催告有同一之效力；遲延之債務，以支付
    金錢為標的者，債權人得請求依法定利率計算之遲延利息。
    但約定利率較高者，仍從其約定利率；應付利息之債務，其
    利率未經約定，亦無法律可據者，週年利率為百分之5，民
    法第229條第2項、第233條第1項前段、第203條分別定有明
    文。查原告對被告之侵權行為損害賠償債權，核屬無確定期
    限之給付，自應經原告之催告而未給付，被告始負遲延責任
    ，揆諸前揭規定，原告請求被告給付自起訴狀繕本送達翌日
    即110年2月5日（見本院卷第49頁）起至清償日止，按週年
    利率百分之5計算之利息，洵屬有據，應予准許。
四、綜上所述，原告依侵權行為之法律關係，請求被告給付590,
    378元，及自110年2月5日起至清償日止，按週年利率百分之
    5計算之利息，為有理由，應予准許。逾此範圍之請求，為
    無理由，應予駁回。
五、本件原告勝訴部分，係適用簡易程序所為被告敗訴之判決，
    應依民事訴訟法第389條第1項第3款職權宣告假執行；被告
    聲請宣告免為假執行，核無不合，爰依同法第392條第2項規
    定，酌定相當擔保金額准許之。
六、本件事證已臻明確，兩造其餘攻擊防禦方法及所提證據，經
    本院審酌後，認與判決結果不生影響，爰不逐一論述，附此
    敘明。
七、訴訟費用負擔之依據：民事訴訟法第79條。
中　　華　　民　　國　　110 　年　　12　　月　　23　　日
                  臺灣臺中地方法院臺中簡易庭
                                  法　官　傅可晴
以上為正本係照原本作成。
如不服本判決，應於送達後廿日內，向本院提出上訴狀並表明上
訴理由，如於本判決宣示後送達前提起上訴者，應於判決送達後
廿日內補提上訴理由書（須附繕本）。如委任律師提起上訴者，
應一併繳納上訴審裁判費。
中　　華　　民　　國　　110 　年　　12　　月　　24　　日
                                  書記官  錢  燕